【裁判字號】    92,交上訴,91
【裁判日期】    920530
【裁判案由】    公共危險
【裁判全文】
臺灣高等法院刑事判決                            九十二年度交上訴字第九一號
    上  訴  人
    即  被  告  丙○○
    選任辯護人  張質平  律師
右上訴人因公共危險案件，不服臺灣桃園地方法院九十一年度交訴字第一二一號，中
華民國九十二年一月二十八日第一審判決（起訴案號：臺灣桃園地方法院檢察署九十
一年度偵字第二五六三號），提起上訴，本院判決如左：
    主  文
上訴駁回。
    事  實
一、丙○○於民國（以下同）九十一年一月八日下午，駕駛車牌號碼ＢＮ─一０四０
    號自用小客車，由桃園縣桃園市○○路往中山路方向行駛，在同日二十時三十分
    許，行經桃園縣桃園市○○路一二０號前，適庚○○○騎乘車牌號碼ＲＤＰ─０
    四七號輕型機車由對向駛來，丙○○之自用小客車左保險桿與庚○○○所騎乘之
    上開機車發生擦撞，造成庚○○○受有左側腓骨骨折之傷害（丙○○被訴過失傷
    害部分另經原審為無罪判決確定在案）。但丙○○並未立即下車處理，逕駕駛上
    開自用小客車往桃園縣八德市方逃逸。
二、案經庚○○○訴由桃園縣警察局桃園分局報告臺灣桃園地方法院檢察署檢察官偵
    查起訴。
    理  由
一、上訴人即被告之供述及辯解：
    訊據上訴人即被告丙○○坦承於右揭肇事時間，駕駛上開自用小客車經過肇事地
    點，惟矢口否認與告訴人庚○○○發生車禍而逃逸之犯行，辯稱：當時沒有感覺
    有與人發生車禍事故云云。辯護人為被告辯護稱：被告不知有事故發生，自無逃
    逸之故意可言；又告訴人之指述就撞擊之車道、擦撞之部位等均語焉不詳，當不
    能作為認定被告肇事之證據，而證人己○○、甲○○並未目擊車禍事故之發生，
    渠等所為證言亦不能作為證據；被告因住家無車位，經常將車停放路邊，是其所
    駕駛之上開自用小客車有損傷，或係因其他車輛倒車、會車時所致，不能因被告
    之車子有損傷，遽予認被告之車輛確有與告訴人發生車禍之情事；且被告投有高
    額責任險，實無為推卸責任而逃逸之必要。再刑法第一百八十五條之四肇事逃逸
    罪所謂之肇事，應專指違反道路交通安全規則因而肇事而言，原審既認無其他積
    極證據足以佐證被告有違規行為侵入對向車道或其他違規之事實，則被告即無成
    立肇事逃逸罪之可能等語。
二、認定犯罪事實所憑之證據及理由：
（一）右揭犯罪事實，除據告訴人指訴在案（見原審九十一年十月四日訊問筆錄、本
      院九十二年五月六日訊問筆錄），參以被告自承於右揭肇事時間，確實駕駛上
      開車輛經過該地點（見偵查卷第三頁、本院卷第一六、一七頁），核與證人即
      被告之配偶呂幸珠亦證述：車牌號碼ＢＮ─一０四０之自小客車於九十一年一
      月八日上午七時左右，即由被告駛離等語（見偵查卷第六頁）相符，而依卷附
      該車照片顯示（見偵查卷第一四頁），該車牌號碼ＢＮ─一０四０之車顏色為
      深綠色一情，亦符合告訴人於偵查時所述肇事者所駕駛之車輛為「暗色」之指
      訴（見偵查卷第二一頁）。復依被告於警詢時供述：「（問：警方現今傳訊你
      ，發現你所駕駛之ＢＮ─一０四０自小客車左前保桿有擦撞之痕跡及左前保桿
      方向燈破裂，你如何解釋？）保桿之擦撞痕跡可能就是本次車禍所造成之新擦
      痕」一語，及觀諸卷附之被告所駕駛之上開車輛及告訴人所騎乘之ＲＤＰ─０
      四七機車照片（見偵查卷第一四至一五頁），被告所駕駛之車輛之左前側方向
      燈有破損之痕跡，方向燈上方保險桿有擦痕，而告訴人所騎乘之上開機車腳踏
      板左側亦有破損之痕跡，堪信告訴人所訴被告駕駛上開車輛與其發生車禍之事
      實，可以採信。又告訴人因本件車禍而於當日即九十一年一月八日即至醫院接
      受治療，經診斷結果為左側腓骨骨折之傷害，有敏盛綜合醫院診斷證明書在卷
      可稽（見偵卷第十三頁），堪信告訴人因遭被告上述撞擊（即告訴人由機車左
      側被被告撞擊），致受有傷害之事實為真。
（二）被告確係本案肇事者一情，復經證人即目擊本件車禍發生之戊○○於本院審理
      時證述：「（問提示證物名片一張有何意見？名片上面有你的名字及全勤汽車
      專業檢修保養等，背面上的ＢＮ─一Ｏ四Ｏ號、ＴＯＹＯＴＡ廠牌、草綠顏色
      等紀錄有何意見？提示並令其辨認）沒有，上面的字是我寫的。（問：是否有
      目擊發生車禍的經過？）我有目擊車禍發生的經過，我是在肇事地點找人，剛
      好目擊擦撞車禍，所以我就用我的名片記下肇事的車號、廠牌、顏色。（問：
      職業為何？）我是從事修車業，對於車子十分清楚，所以車號、廠牌、顏色的
      紀錄不會錯誤。（問：對於證人己○○在原審法院所供述，你名片記下車號、
      廠牌、顏色等資料是交給被害人或是路人？提示並告以要旨）時間太久了，至
      於名片是交給被害人或路人，我現在不記得了」等情明確（見本院九十二年五
      月二十日審判筆錄），核與證人己○○證稱：伊於告訴人發生車禍後到現場時
      ，告訴人已經被扶在警局的涼亭旁休息，有一個男性的路人即目擊者告訴伊是
      車號ＢＮ─一Ｏ四Ｏ號撞到告訴人的，伊有拿一張類似名片的東西給告訴人之
      先生，名片上的字不是伊寫的，是給伊的那個人寫的等語（見偵查卷第二六頁
      、原審卷第二０、二三頁），及告訴人指稱：「（問：書寫肇事車號的名片係
      如何來的？）是己○○交給我先生的，至於什麼人交給己○○的，我就不清楚
      ，己○○在地方法院也有出庭作證過」一詞（見本院卷第三一頁）相符。並與
      證人即到場處理本件車禍之警員丁○○證述：「（問：到現看到的情形為何？
      當時告訴人庚○○○已在騎樓的底下休息，可以說當時已經沒有現場了，告訴
      人庚○○○所騎的ＲＤＰ─Ｏ四七號輕型機車已被移到路旁，因為肇事的地點
      離景福派出所只有二十公尺，並有過路人到景福派出所稱，口頭稱有提到前面
      發生車禍的事情，因我是備差，我就趕到現場，是有一個路人有寫一張肇事的
      車號給告訴人庚○○○，告訴人庚○○○再提供給我們的，然後救護車就來了
      ，然後我們有通知肇事人到派出所說明，最先是被告丙○○的太太先到派出所
      ，說是她先生開的車，還說他沒有辦法聯絡到他先生，是到隔天的中午才聯絡
      到被告丙○○的，被告丙○○是在下午才到派出所說明的，被告丙○○的車子
      我們並有照相存證，ＢＮ─一Ｏ四Ｏ號自用小客車的左前保險桿有擦痕、方向
      燈有破裂，告訴人庚○○○的機車也有照相，被告丙○○當時在場稱，並沒有
      感覺有開車肇事，但被告丙○○有承認有經過肇事的地點」等語（見本院卷第
      三０頁）相合。此外，復有證人己○○復提出證人戊○○之名片（其後記載：
      ＢＮ─一Ｏ四Ｏ，ＴＯＹＯＴＡ，草綠，約２０２０分左右發生車禍，肇事車
      逃逸）在卷為憑（見原審卷第二七頁），被告確係本案肇事者，至堪明確。雖
      證人即目擊本件車禍發生之戊○○於本院審理中未能詳述肇事經過，惟本案發
      生於九十一年一月八日，迄今歷一年有餘，難免不復記憶，而證人戊○○從事
      修車業，對於車輛十分清楚，目擊本件車禍發生後即將肇事車輛車號、廠牌、
      顏色紀錄於名片交付另一證人己○○轉交告訴人之夫，核與證人己○○證述之
      情節相吻合，所證應屬可信，於本院審理中雖未能詳述肇事經過，並不足以影
      響對其證言之憑信性，辯護人質疑證人即目擊本件車禍發生之戊○○之證言之
      真實性，尚無足採。
（三）再被告肇事致告訴人受傷後，並未停車處理，對告訴人施予適當之救護，逕行
      駕駛上開自用小客車離開肇事現場，告訴人係待證人即友人己○○及甲○○二
      人到場後，始行送醫等情，業據告訴人指訴綦詳，並經證人己○○、甲○○結
      證屬實（見原審九十一年十月四日、九十一年十月三十日訊問筆錄），從而，
      被告確實肇事後逃逸。被告辯稱：當時沒有感覺有與人發生車禍事故，伊不知
      有事故發生，自無逃逸之故意云云，顯屬事後卸責之詞，不足為採。
（四）證人乙○○雖於原審調查時結證稱：被告所駕駛之上開自用小客車於九十年十
      一月底時曾至其所任職之保養廠保養，當時有發現該車右邊車門，前、後保險
      桿有擦傷，但證人亦證稱：當時沒有作任何紀錄，且不記得是右側或左側之方
      向燈有破裂等語（見原審九十一年十月三十日訊問筆錄）。惟證人乙○○係華
      碩汽車修理廠之廠長，其每日所須處理之車輛不知凡幾，且其所證述發現被告
      所駕駛之上開車輛之受損時間，距離其至本院作證時間長達近一年，公司內復
      無任何紀錄可資查證，是證人乙○○之證詞是否真實無誤，尚非無疑。另被告
      雖保有高額之保險，並提出保險契約書為證，但一般人在發生事故之當時會產
      生焦慮，其思慮上是否能周延、理性地思考到自己有高額保險之情事，非無疑
      問，是被告是否有高額之保險，與其是否會在當時肇事逃逸並無絕對之關係，
      因此，證人乙○○及保險契約書均不足為被告有利之認定。
（五）被告雖辯稱：告訴人之指述就撞擊之車道、擦撞之部位等均語焉不詳，當不能
      作為認定被告肇事之證據，而證人己○○、甲○○並未目擊車禍事故之發生，
      渠等所為證言亦不能作為證據云云。然告訴人之陳述有部分前後不符，或相互
      間有歧異時，究竟何者為可採，法院仍得本其自由心證予以斟酌，非謂一有不
      符或矛盾，即應認其全部均為不可採信。本件被告既如前述自承於右揭肇事時
      間曾駕駛上開車輛經過該地點，且該車輛之顏色係屬暗色，並有上述左前側方
      向燈破損之痕跡，方向燈上方保險桿有擦痕，暨目擊證人戊○○之證詞等，足
      見告訴人非憑空指訴。被告前開辯解，洵不足採。
（六）辯護人另為被告辯護稱：刑法第一百八十五條之四肇事逃逸罪所謂之肇事，應
      專指違反道路交通安全規則因而肇事而言，原審既認無其他積極證據足以佐證
      被告有違規行為侵入對向車道或其他違規之事實，則被告即無成立肇事逃逸罪
      之可能云云。惟八十八年四月二十一日增訂之刑法第一百八十五條之四之肇事
      致人死傷逃逸罪，係以維護交通安全，加強救護，減少被害人之死傷，處罰肇
      事後逃逸之駕駛人為立法目的，俾促使駕駛人於肇事後能對被害人即時救護，
      以減少死傷，是該罪之成立祇以行為人有駕駛動力交通工具肇事，致人死傷而
      逃逸之事實為已足，至行為人之肇事有否過失（即行為人是否有違規情事等）
      ，則非所問。故被告前開辯解，即屬無據。
（七）綜上所述，被告所辯顯係卸責之詞，不足採信。本件事證已臻明確，被告犯行
      應堪認定。
三、論罪之理由：
    核被告所為係犯刑法第一百八十五條之四之肇事逃逸罪。
四、維持原判決及駁回上訴之理由：
    原審依刑法第一百八十五條之四規定，判決被告駕駛動力交通工具肇事，致人受
    傷而逃逸，並審酌被告之犯罪動機、目的、手段，告訴人受傷之傷勢，以及被告
    並無前科，有本院被告全國前案紀錄表可稽，素行良好，惟矢口否認犯罪之犯後
    態度等一切情狀，量處有期徒刑陸月，併諭知易科罰金之折算標準，於法並無違
    誤。被告上訴意旨仍執前詞否認犯罪，指摘原判決不當，即無理由，應予駁回。
五、法律之適用：
據上論斷，應依刑事訴訟法第三百六十八條，判決如主文。
本案經檢察官呂丁旺到庭執行職務。
中      華      民      國      九十二    年      五    月      三十    日
                              臺灣高等法院刑事第十庭
                                  審判長法  官  溫  耀  源
                                        法  官  何  菁  莪
                                        法  官  邱  同  印
右正本證明與原本無異。
如不服本判決，應於收受送達後十日內向本院提出上訴書狀，其未敘述上訴之理由者
並得於提起上訴後十日內向本院補提理由書（均須按他造當事人之人數附繕本）。
                                        書記官  莊  昭  樹
中      華      民      國    九十二    年      五      月     三十     日
附錄：本案論罪科刑法條全文
刑法第一百八十五條之四：
駕駛動力交通工具肇事，致人死傷而逃逸者，處六月以上五年以下有期徒刑。


司法院資訊處製作；財團法人民間司法改革基金會備份。
